【裁判字號】    90,訴,6779
【裁判日期】    920114
【裁判案由】    身心障礙者保護法
【裁判全文】
臺北高等行政法院判決                              九十年度訴字第六七七九號
                              .
    原      告  甲○○
    被      告  內政部
    代  表  人  余政憲部長）.
    訴訟代理人  丙○○
                丁○○
                乙○○
右當事人間因身心障礙者保護法事件，原告不服行政院中華民國九十一年四月十一日
院臺訴字第○九一○○八三四○六號訴願決定，提起行政訴訟。本院判決如左：
    主  文
原告之訴駁回。
訴訟費用由原告負擔。
    事  實
一、事實概要：
    原告以其母黃林意係身心障礙者，迭向台中縣政府申請身心障礙者養護補助費，
    未准所請，遂向台中縣身心障礙者保護委員會提出異議。台中縣身心障礙者保護
    委員會民國（下國）九十一年一月五日九十府社助字第○○八六七六號審議身心
    障礙者權益受損申訴審議決定，以黃林意係自費養護安置於內政部彰化老人養護
    中心，非經台中縣政府轉介安置公費養護於該中心，依身心障礙者生活托育養護
    費用補助辦法第八條規定，台中縣政府駁回黃林意身心障礙者養護補助費之申請
    （溯自八十八年二月一日起），洵屬有據，乃駁回其申訴。旋黃林意於九十年三
    月十九日死亡，原告於同日代理黃林意向內政部身心障礙者保護委員會申訴，經
    該會九十年七月二十七日台（九十）內社字第九○六九五○七號審議身心障礙者
    權益受損申訴審議決定，以黃林意申請生活補助費在前，經台中縣政府以八十八
    年十二月十三日八八府社助字第三三五四一七號函告知申請養護費之規定後，雖
    於八十九年十月九日申請入住財團法人台中縣私立霞光身心障礙教養院（下稱霞
    光教養院），並由該院於八十九年十月三日出具入住證明（自八十九年十月十日
    起），惟經台中縣政府查明黃林意係未經轉介自行入住內政部彰化老人養護中心
    （八十七年八月三十一日起自費就養），並未入住霞光教養院，原告代理黃林意
    請求追溯自八十八年二月一日起之身心障礙者養護補助費，與規定不符，駁回其
    申訴。原告不服，提起訴願，經行政院訴願決定將前開內政部審議決定撤銷，並
    命該會於二個月內另為適當之決定，原告不服，復向本院提起行政訴訟。
二、兩造聲明：
  (一)原告聲明求為判決：
    1.訴願決定及原處分均撤銷。
    2.被告應給付原告之母黃林意自八十八年二月起至八十九年六月止每月新台幣（
      以下同）一萬四千八百元，共計十七個月，合計金額二五二、九六○元及自八
      十九年七月起至九十年三月止每月一萬四千八百元，共計九個月，合計十三萬
      三千九百二十元的養護補助費。
    3.被告應給付上開金額未給付，應處罰鍰三十七次，每次三十五萬元，合計一千
      二百九十五萬元。
    4.因為被告不發養護補助費，在原告起訴前有二十次未發養護補助費，每次應賠
      償一萬四千六百元，合計二十九萬二千元，起訴後有六次未發，每次應賠償原
      告六萬六千元，合計三十九萬六千元。
    5.上開二、三、四項並自發生之日起至九十年十二月十一日止給付遲延利息計一
      千四百零六萬四千八百八十元。發生日原告現在不知道，另再查報。
    6.內政部有二次，行政院有一次違反身心障礙者保護法，每次應賠償三十五萬元
      ，合計一百零五萬元給原告。被告應賠償原告無益的訴訟費用一萬四千四百元
      ，並自發生之日起至九十年十二月十一日止遲延利息一百零六萬四千四百元。
    7.以上訴訟標的金額共計三千零二十一萬八千五百六十元，自九十年十二月十三
      日起應以法定利率百分之○．○五計算遲延利息，每天四千一百九十七元至實
      際給付之日上。
    8.縱原告受敗訴判決，依司法院大法官釋字第四六九號解釋，被告亦應負國家賠
      償責任賠償原告。
  (二)被告聲明求為判決：
    原告之訴駁回，訴訟費用由原告負擔。
三、兩造之爭點：
    原告能否就已被訴願決定撤銷之行政處分，訴請判決撤銷，又原告之所提起撤銷
    之訴為顯無理由時，其能否依國家賠償法之規定，訴請被告國家賠償。
  (一)原告主張之理由：
    原告主張其母黃林意係身心障礙者，迭向台中縣政府申請身心障礙者養護補助費
    ，未准所請，遂向台中縣身心障礙者保護委員會提出異議。台中縣身心障礙者保
    護委員會以九十一年一月五日九十府社助字第○○八六七六號審議身心障礙者權
    益受損申訴審議決定，以黃林意係自費養護安置於內政部彰化老人養護中心，非
    經台中縣政府轉介安置公費養護於該中心，依身心障礙者生活托育養護費用補助
    辦法第八條規定，台中縣政府駁回黃林意身心障礙者養護補助費之申請（溯自八
    十八年二月一日起），洵屬有據，乃駁回其申訴。旋黃林意於九十年三月十九日
    死亡，原告於同日代理黃林意向內政部身心障礙者保護委員會申訴，經該會九十
    年七月二十七日台（九十）內社字第九○六九五○七號審議身心障礙者權益受損
    申訴審議決定，以黃林意申請生活補助費在前，經台中縣政府以八十八年十二月
    十三日八八府社助字第三三五四一七號函告知申請養護費之規定後，雖於八十九
    年十月九日申請入住霞光教養院，並由該院於八十九年十月三日出具入住證明（
    自八十九年十月十日起），惟經台中縣政府查明黃林意係未經轉介自行入住內政
    部彰化老人養護中心（八十七年八月三十一日起自費就養），並未入住霞光教養
    院，原告代理黃林意請求追溯自八十八年二月一日起之身心障礙者養護補助費，
    與規定不符，駁回其申訴。原告不服，起訴主張，法律並無規定須經轉介始能入
    住老人養護中心，台中縣政府係增加法律所無之限制，爰訴請判決如原告訴之聲
    明所載云云。
  (二)被告主張之理由：
    1.原告以其母黃林意女士係身心障礙者，擬追溯其母黃林意自八十八年二月一日
      起之身心障礙者養護補助費用，未獲台中縣政府核准上開養護補助費用，向台
      中縣身心障礙者保護委員會提出申訴，經台中縣政府身心障礙者保護委員會九
      十年一月五日九十府社助字第八六七六號審議決定，以黃林意係自費養護安置
      於內政部彰化老人養護中心，非經台中縣政府轉介安置公費養護於該中心，依
      身心障礙者生活托育養護費用補助辦法第八條規定既台中縣政府八十八年十二
      月十三日八八府社助字第三三五四一七號函說明略以：「．．．依台端陳述係
      屬籍在人不在情形，顯與前臺灣省身心障礙生活補助審核作業規定第十一條略
      以：『．．．．虛設戶籍者不得申請』相違」，是以台中縣政府駁回黃林意身
      心障礙者養護補助費用之申請，原告不服台中縣身心障礙者保護委員會之申訴
      審議決定，向被告身心障礙者保護委員會提出申訴。因黃林意已於八十八年七
      月起至八十九年十二月底止領訖每月三千元之身心障礙者生活補助費，經台中
      縣政府於八十八年十二月十三日以八八府社助字第三三五四一七號函告知申請
      養護費之規定後，雖於八十九年月十月九日申請入住霞光教養院，並由該院於
      八十九年十月三日出具入住證明（自八十九年十月十月起），惟經台中縣政府
      查明黃林意係未經轉介自行入住且仍住內政部彰化老人養護中心（八十七年八
      月三十一日起自費就養），且實際並未入住霞光教養院，原告代理黃林意請求
      追溯自八十八年二月一日起之身心障礙者養護補助費用，與現行法規規定不符
      ，經九十年七月十二日被告身心障礙者保護委員會第七次委員會議審定駁回，
      並於九十年七月二十七日以台（九十）內社字第九○六九五○七號函送審議決
      定。原告不服被告之申訴審議決定，向行政院提起訴願，因黃林意已於九十年
      三月十九日死亡，被告身心障礙者保護委員會九十年七月二十七日台（九十）
      內社字第九○六九五○七號決定仍以黃林意為審決對象，行政院爰將原決定撤
      銷，由被告身心障礙者保護委員會於二個月內另為適法之決定；原告不服行政
      院九十一年四月十一日院臺台訴字第○九一○○八三四○六號訴願決定，乃提
      起本件行政訴訟。
    2.本案因行政院已於九十一年四月十一日以院臺台訴字第○九一○○八三四○六
      號審議決定：「內政部身心障礙者保護委員會九十年七月二十七日台（九十）
      內社字第九○六九五○七號決定撤銷，由該會於二個月內另為適法之決定。」
      ，被告刻依規定辦理中。
    3.據上論述，原告之訴顯無理由，請判決駁回原告之訴等語。
    理  由
一、本件原告起訴時被告代表人原為張博雅，九十一年二月一日變更為余政憲，並已
    具狀聲明承受訴訟，合先敘明。
二、按人民以中央或地方官署之處分違法損害其權利為理由，依行政訴訟請求救濟者
    ，須其處分之效果仍在繼續之中，若其效果已不存在，即不具備行政訴訟之要件
    ，業經改制前行政法院著有二十三年度判字第五號、二十七年度判字第二十八號
    、三十年度判字第十六號判例及司法院釋字第二一三號解釋。本件被告所屬身心
    障礙者保護委員會九十年七月二十七日台（九十）內社字第九○六九五○七號申
    訴駁回之申訴審議決定，業經行政院九十一年四月十一日院台訴字第○九一○○
    八三四○六號訴願決定予以撤銷，此有原告提出之上開行政院決定書附卷可稽，
    是被告所屬身心障礙者保護委員會九十年七月二十七日台（九十）內社字第九○
    六九五○七號申訴駁回之申訴審議決定，業因行政院上開訴願決定將之撤銷而不
    存在，雖上開行政院院台訴字第○九一○○八三四○六號訴願決定，係於九十一
    年七月二十七日始作成，係在原告提起本件訴訟之後，惟依法仍不影響其決定之
    效力，則依首開判例及司法院解釋意旨，原告訴請判決撤銷其效力已不存在之被
    告申訴決定，自屬欠缺權利保護必要，應予駁回。
三、至於原告訴請判決下列各項：
    1.被告應給付原告之母黃林意自八十八年二月起至八十九年六月止每月一萬四千
      八百元，共計十七個月，合計金額二五二、九六○元及自八十九年七月起至九
      十年三月止每月一萬四千八百元，共計九個月，合計十三萬三千九百二十元的
      養護補助費。
    2.因為被告不發養護補助費，在原告起訴前有二十次未發養護補助費，每次應賠
      償一萬四千六百元，合計二十九萬二千元，起訴後有六次未發，每次應賠償原
      告六萬六千元，合計三十九萬六千元。
    3.上開請求並自發生之日起至九十年十二月十一日止給付遲延利息計一千四百零
      六萬四千八百八十元。
    4.內政部有二次，行政院有一次違反身心障礙者保護法，每次應賠償三十五萬元
      ，合計一百零五萬元給原告。被告應賠償原告無益的訴訟費用一萬四千四百元
      ，並自發生之日起至九十年十二月十一日止遲延利息一百零六萬四千四百元。
    5.以上訴訟標的金額共計三千零二十一萬八千五百六十元，自九十年十二月十三
      日起應以法定利率百分之○．○五計算遲延利息，每天四千一百九十七元至實
      際給付之日上。
    6.縱原告受敗訴判決，依司法院大法官釋字第四六九號解釋，被告亦應負國家賠
      償責任賠償原告云云各節。
    按原告上開請求係依國家賠償法之規定請求，查依國家賠償法請求賠償，除原告
    有合法之行政訴訟，得合併起訴者外，依國家賠償法第十二條規定，係適用民事
    訴訟法之規定，亦即應向普通法院民事庭起訴，依民事訴訟程序審理，本件原告
    提起之撤銷訴訟，因欠缺權利保護必要，應予駁回，已見前述，則原告依行政訴
    訟程序訴請被告上開賠償，即已失所附麗，原告此部分之訴因非屬行政法院之權
    限，本應以裁定駁回，惟因原告所提撤銷之訴部分，係屬顯無理由，應以判決駁
    回，為達訴訟經濟之效果，原告此部分之訴，爰併以判決駁回之。
四、末查原告訴請判決對被告處罰鍰三十七次，每次三十五萬元，合計一千二百九十
    五萬元部分，經查行政訴訟法並無任何法條有授權各級行政法院對機關處罰鍰之
    權限，原告此部之訴，亦不屬行政法院之權限，應以裁定駁回，惟因原告所提撤
    銷之訴部分，係屬顯無理由，應以判決駁回，為達訴訟經濟之效果，原告此部分
    之訴，亦如前所述，併以判決駁回之。
據上論結，本件原告之訴為無理由，爰依行政訴訟法第九十八條第三項、第一百零七
條第一項第一款，判決如主文。
中    華    民    國    九十二      年       一      月       十四      日
                     臺 北 高 等 行 政 法 院   第 七 庭
                                          審 判 長 法  官  鄭小康
                                                   法  官  黃秋鴻
                                                   法  官  林金本
右為正本係照原本作成。
如不服本判決，應於送達後二十日內，向本院提出上訴狀並表明上訴理由，如於本判
決宣示後送達前提起上訴者，應於判決送達後二十日內補提上訴理由書（須按他造人
數附繕本）。
中    華    民    國    九十二      年       一      月       十四      日
                                                   書記官  簡信滇


司法院資訊處製作；財團法人民間司法改革基金會備份。
